臺灣臺中地方法院行政訴訟判決
111年度交字第164號
原      告  劉肇梅  

被      告  臺中市交通事件裁決處
                      設臺中市○○區○○○路00號
代  表  人  黃士哲    住同上
訴訟代理人  黃曉妍律師
上列當事人間交通裁決事件，原告不服被告民國111年4月27日中
市裁字第68-U00000000號裁決書，提起行政訴訟，本院判決如下
：
    主  文
原告之訴駁回。
訴訟費用新臺幣參佰元由原告負擔。
    事實及理由
一、程序事項：
　　按行政訴訟法第237條之7規定，交通裁決事件之裁判，得不
    經言詞辯論為之。本件屬交通裁決事件，依兩造所述各節及
    卷內資料其事證已臻明確，本院認無經言詞辯論之必要，爰
    不經言詞辯論而為判決。
二、事實概要：
　　原告於民國111年2月3日12時7分許，駕駛號牌RC-4091號自
    用小客貨車(下稱系爭車輛)，行經臺中市外埔區省牧場平交
    道，因「警鈴已響、閃光號誌已顯示，闖平交道因而肇事」
    之違規行為，遭內政部警政署鐵路警察局臺中分局（下稱舉
    發機關）員警認定原告違反道路交通管理處罰條例第54條第
    1款之規定，逕行對原告掣開第U00000000號舉發違反道路交
    通管理事件通知單。被告續於111年4月27日以中市裁字第68
    -U00000000號裁決書（下稱原處分），依道路交通管理處罰
    條例第54條第1款、第24條第1項第4款及「違反道路交通管
    理事件統一裁罰基準表」之規定，裁處原告罰鍰新臺幣（下
    同）74,500元，吊銷駕駛執照，並應參加道路交通安全講習
    。
三、原告主張略以：
　　當天中午下著毛毛細雨，氣候惡劣又冷，視線不佳，風聲大
    ，原告沒聽到鈴聲，數秒後進入平交道發現遮護桿下降，及
    時停車，原告為安全立即後退而撞斷遮護桿。如果依臺中市
    交通事件裁決處理，就如同斷絕原告的生活，依法理原告願
    負責修繕，請體諒一時的錯誤，從輕處罰；並希望駕照不予
    扣繳，予以易科結案等語。並聲明：原處分撤銷。
四、被告答辯則以：
    查舉發機關檢附採證資料顯示，違規當時並無風雨，天色光
    亮、視野良好，難認原告有不能注意、辨識平交道雙盞紅燈
    閃爍，又基於鐵路平交道發生事故常為重大傷亡事件，其警
    鈴聲有一定音量，以確保用路人注意火車通行，當日縱有風
    雨亦不足以遮蓋警鈴聲，況且當日天氣良好，難認原告有不
    能注意之情。次查原告尚未進入平交道範圍內前，省牧場平
    交道雙盞紅燈已閃爍且警鈴聲已響起，原告仍直坳闖入平交
    道，因穿越不及，復又倒車脫離導撞毀遮斷器，致生財務損
    壞，發生交通事故。其行為已該當道路交通管理處罰條例第
    54條第1款，汽車駕駛人駕車行經鐵路平交道時，警鈴已響
    、閃光號誌已顯示，或遮斷器開始放下，仍強行闖越，因而
    肇事。理應受罰等語。並聲明：原告之訴駁回。
五、本院之判斷：
(一)按「汽車行駛中，駕駛人看到鐵路平交道標誌或標線後，應
    即將速度減低至時速15公里以下，接近平交道時，應依下列
    規定：一、鐵路平交道設有遮斷器或看守人員管理者，如警
    鈴已響、閃光號誌已顯示或遮斷器已開始放下或看守人員表
    示停止時，應即暫停，俟遮斷器開放或看守人員表示通行後
    ，始得通過。如遮斷器未放下或看守人員未表示停止時，仍
    應看、聽鐵路兩方無火車駛來，始得通過。二、鐵路平交道
    設有警鈴及閃光號誌者，警鈴已響，閃光號誌已顯示，駕駛
    人應暫停俟火車通過後，看、聽鐵路兩方確無火車駛來，始
    得通過。如警鈴未響，閃光號誌未顯示，仍應看、聽鐵路兩
    方無火車駛來，始得通過。三、鐵路平交道上無看守人員管
    理或無遮斷器、警鈴、閃光號誌之設備者駕駛人應在軌道外
    3至6公尺前暫停、看、聽鐵路兩方無火車來時，始得通過。
    」、「汽車駕駛人，駕車在鐵路平交道有下列情形之一者，
    處新臺幣1萬5千元以上9萬元以下罰鍰，並吊扣其駕駛執照1
    年。因而肇事者，吊銷其駕駛執照：一、不遵守看守人員之
    指示，或警鈴已響、閃光號誌已顯示，或遮斷器開始放下，
    仍強行闖越。」、「汽車駕駛人，有下列情形之一者，應接
    受道路交通安全講習：四、有第54條規定之情形。」道路交
    通安全規則第104條第1項及道路交通管理處罰條例第54條第
    1款、第24條第1項第4款分別定有明文。
(二)經查，本院勘驗調查舉發機關提供之採證光碟，製成勘驗筆
    錄附卷為證（見本院卷第81頁），勘驗結果為：㈠影像畫面
    時間02/03/22 12：05：05時，號牌RC-4091號白色自用小客
    貨車(即系爭車輛)於畫面右方出現，自臺中市外埔區山美路
    往東北方向右轉進入二崁路，系爭車輛進入平交道範圍，尚
    未穿越鐵軌時，北面左方遮斷器已放下，系爭車輛即剎車停
    止前進，暫停過程中，南面右方遮斷器亦已放下，系爭車輛
    即頂著南面右方遮斷器開始後退，並導致遮斷器明顯扭曲變
    形，12：05：13時，北面右方與南面左方遮斷器開始放下，
    系爭車輛持續後退直至脫離平交道範圍，於山美路與二崁路
    口暫停，12：06：10時至12：06：59時，火車通過平交道。
    12：07：05時至12：07：30時，平交道開通後，系爭車輛即
    穿越平交道，沿二崁路往北行駛離開現場。㈡影像畫面時間2
    022/02/03 12：07：13時，省牧場平交道警鈴響起，鐵路平
    交道號誌雙盞紅燈開始閃爍，12：07：22至12：07：40時，
    系爭車輛自臺中市外埔區山美路往東北方向右轉進入二崁路
    ，系爭車輛進入平交道範圍，尚未穿越鐵軌時，突然剎車停
    止前進，此時南面遮斷器已放下，系爭車輛頂著遮斷器開始
    後退至脫離平交道範圍，並導致遮斷器明顯扭曲變形，12：
    07：41時至12：08：12時，系爭車輛於山美路與二崁路口暫
    停。
(三)原告雖主張當天中午下著毛毛細雨，氣候惡劣又冷，視線不
    佳，風聲大，沒聽到鈴聲云云，惟依上開勘驗結果可知，原
    告駕駛系爭車輛，於平交道號起亮，遮斷器開始放下時，右
    轉進入平交道，而依交通部臺灣鐵路管理局號誌裝置養護檢
    查作業程序第291條第1款：自動遮斷器之關閉動作，應在警
    報動作開始後，6秒至8秒啟動之規定，可知該處平交道警鈴
    響起、閃光號誌顯示係於原告駕駛系爭車輛進入平交道之前
    ，況當系爭車輛尚未行駛至平交道停止線時，平交道之號誌
    燈已開始閃爍，是原告駕駛系爭車輛確有於平交道閃光號誌
    已顯示，且遮斷器開始放下時，始趁隙通過平交道之事實，
    應可認定。再查卷附舉發機關檢附之現場照片（見本院卷第
    63頁）所示，原告駕駛系爭車輛沿臺中市外埔區山美路又轉
    進入二崁路（即省牧場平交道範圍），已設置平交道標誌及
    最高速限15標誌，且路面已繪設「鐵路X」標字，並以雙黃
    實線區隔對向車道，且該標誌未遭遮蔽，得以使行經該路段
    之用路人知悉前方為鐵路平交道，應注意前方平交道運作之
    狀況，足認原告行經該路段時，應可注意並遵守該路段設置
    之標誌、標線及號誌。又按違反行政法上義務之行為非出於
    故意或過失者，不予處罰，行政罰法第7條第1項定有明文。
    準此以觀，違反行政法上義務之行為，雖非出於故意而係出
    於過失，仍應予以處罰。是原告上開所執主張云云，即非可
    採。又原告既然有「警鈴已響、閃光號誌已顯示，闖平交道
    因而肇事」之違規行為，被告因之以原處分裁處原告，合於
    道路交通管理處罰條例第54條第1款之法定處罰，且此屬立
    法裁量之問題，於立法機關迄未針對上開規定進行修正前，
    基於憲法權力分立原則，無論被告機關或本院均無不予適用
    或改罰之裁量權限。原告雖非無憐憫之處，然原告既有上開
    違規行為，被告應依前揭規定裁處，應無違法。是原告請求
    免予吊銷駕駛執照，於法無據，礙難准許。
六、綜上所述，原告違規事證明確，被告依法所為原處分並無違
    誤，原告訴請撤銷，為無理由，應予駁回。
七、本件第一審裁判費為300元，應由原告負擔，爰確定第一審
    訴訟費用額如主文第2項所示。
據上論結，本件原告之訴為無理由，依行政訴訟法第237條之7、
第98條第1項前段、第237條之8第1項，判決如主文。
中　　華　　民　　國　 111　　年　　11　　月　　 3　　日
　　　　　　　　　行政訴訟庭　法　官  吳俊螢
上為正本係照原本作成。
如不服本判決，應於送達後20日內，向本院提出上訴狀，其未表
明上訴理由者，應於提出上訴後20日內向本院補提理由書（均須
按他造人數附繕本）。上訴理由應表明關於原判決所違背之法令
及其具體內容，或依訴訟資料可認為原判決有違背法令之具體事
實。
中　　華　　民　　國　 111　　年　　11　　月　　3  　日
                               書記官  王素珍